【裁判字號】    97,訴,786
【裁判日期】    980212
【裁判案由】    侵權行為損害賠償
【裁判全文】
臺灣板橋地方法院民事判決               97年度訴字第786號
原      告  丁○○
訴訟代理人  胡峰賓律師
被      告  金聯發企業有限公司
兼法定代理  乙○○
人
共      同
訴訟代理人  連耀霖律師
被      告  丙○○
            甲○○
上列當事人間請求侵權行為損害賠償事件，經本院於民國98年1
月20日言詞辯論終結，判決如下：
    主  文
原告之訴及假執行之聲請均駁回。
訴訟費用由原告負擔。
    事實及理由
一、本件被告丙○○、甲○○經合法通知，未於言詞辯論期日到
    場，核無民事訴訟法第386 條所列各款情形，爰依原告之聲
    請，由其一造辯論而為判決。
二、原告主張：原告於96年間因經營鞋類買賣，經常前往大陸地
    區訂貨，需要大量人民幣，惟當時本國銀行尚無法直接匯兌
    人民幣，且大陸當地對於台商放款要求十分繁複嚴苛，原告
    常因此導致資金流動調度不易，錯失商機。嗣原告結識被告
    乙○○，乃被告金聯發企業有限公司（以下稱金聯發公司）
    之負責人，其民國96年5 月間向原告表示如原告在大陸需要
    人民幣資金，只要在臺灣依被告金聯發公司會計即被告丙○○指示，將新臺幣匯入臺灣之指定帳戶，被告乙○○即會於
    大陸將匯兌之人民幣匯入台商之帳戶。原告先後於96年5 月
    間、96年10月15日及96年10月下旬，依被告乙○○指示匯款
    新臺幣（下同）40萬元、299 萬6,000 元及210 萬元至所指
    定之被告甲○○（係丙○○之夫）、丙○○帳戶，被告乙○○亦均將匯兌後之人民幣如數匯至原告指定之大陸帳戶。然
    於96年11月1 日，被告乙○○主動向原告聲稱其可取得人民
    幣對台幣匯率1 ：4.15之匯兌，原告應允購買，並於96年11
    月2 日由原告之妻依被告丙○○之傳真，匯款新臺幣415 萬
    元至其所指定之帳戶。然於本件匯款後，被告乙○○並未如
    往常合作模式，於翌日將所匯兌之人民幣匯至原告指定之大
    陸帳戶。嗣原告要求被告乙○○返還本件匯款，被告乙○○
    僅於96年11月5 日將人民幣18萬元（以人民幣對台幣1 比4.
    15之匯率折算為新台幣74萬7000元）匯至原告指定之大陸帳
    戶；剩餘之款項折算為新臺幣340 萬3,000 元，則迄未返還
    。按銀行法第29條規定非銀行不得辦理國內外匯兌業務，被
    告違反上開規定，非法從事人民幣匯兌，共同以詐術使原告
    陷於錯誤而為財產上之給付，爰依民法第184 條第1 項、第
    185 條共同侵權行為之規定，請求被告負連帶賠償責任。並
    聲明：(一)被告應連帶給付原告340 萬3,000 元，及自起訴狀
    繕本送達翌日起至清償日止，按年息百分之5 計算之利息。
    (二)原告願供擔保請准宣告假執行。
三、被告丙○○、甲○○未於言詞辯論期日到場，亦未提出準備
    書狀作何聲明或陳述。被告金聯發公司及乙○○則以：被告
    金聯發公司及乙○○從未向原告表示有兩岸間新台幣與人民
    幣匯兌之管道，亦未原告進行新台幣與人民幣之匯兌交易，
    原告主張於96年5 月間、96年10月15日、96年10月下旬及96
    年11月2 日先後匯款至被告丙○○、甲○○之帳戶，均係由
    被告丙○○指定其自己或其夫即被告甲○○之帳戶，原告再
    依其指示匯入新台幣，被告丙○○收到新台幣後，再指示第
    三人從大陸匯人民幣給原告，完全係原告與被告丙○○間之
    匯兌行為，被告丙○○雖曾為被告金聯發公司之會計，惟被
    告丙○○所為，並非公司之業務，亦非其職務上之行為，與
    被告金聯發公司及乙○○無關。且原告業與被告丙○○達成
    和解，將未完成匯兌之金額，轉成消費借貸，依民法第737
    條規定，和解有使當事人所拋棄之權利消滅及使當事人取得
    和解契約所訂明權利之效力，故原告之侵權行為請求權即隨
    之消滅，而新取得消費借貸債權，原告自不得再本於侵權行
    為之法律關係而為請求。再者，原告明知被告丙○○並非銀
    行業者，其與被告丙○○進行匯兌，違反銀行法第29條第1
    項、第2 項規定，係屬不法行為所為給付，依民法第180 條
    第4 款規定及最高法院56年台上字第2232號判例意旨，原告
    即不得主張侵權行為損害賠償等語，茲為抗辯。並聲明：原
    告之訴及假執行之聲請均駁回。如受不利判決，願供擔保請
    准宣告免為假執行。
四、兩造不爭執之事實：
（一）民國96年5 月至11月間，被告乙○○為被告金聯發公司之
      負責人，被告丙○○係公司之會計，被告甲○○係被告吳
      淑貞之夫。
（二）原告之妻王麗芬先後於(1)96年5月30日匯款40萬元至被告
      甲○○之帳戶。(2)96年10月15日匯款299萬6,000元至被告
      丙○○帳戶。(3)96年10月29日及96年10月30日各匯款210
      萬元至被告丙○○帳戶。(4)96年11月2日匯款合計415萬元
      （即系爭匯款）至被告丙○○帳戶。
（三）被告丙○○於96年11月17日自行簽立借條載明其向原告借
      貸340 萬零3,000 元，並簽發面額合計340 萬零3,000 元
      之本票4 紙，由被告乙○○轉交原告持有中。
五、得心證之理由：本件首應審究之爭點厥為被告是否共同以欺
    罔手段詐騙原告匯款415萬元？茲論述如下：
    按因侵權行為所發生之損害賠償請求權，以有故意或過失不
    法侵害他人權利，或故意以背於善良風俗之方法，加損害於
    他人為成立要件，民法第184 條第1 項定有明文。又當事人
    主張有利於己之事實者，就其事實有舉證之責任，民事訴訟
    法第277 條前段亦定有明文。本件原告主張被告共同以欺罔
    手段詐騙原告金錢，自須就被告主觀上有詐騙原告之故意及
    客觀上有詐騙原告之行為事實負證明之責任。經查原告自陳
    於96年5 月間、96年10月15日及96年10月下旬，因三度在大
    陸有資金需求，而先後與被告完成新臺幣與人民幣之匯兌三
    次，匯兌金額分別為新臺幣40萬元、299 萬6,000 元及210
    萬元，被告均如數將人民幣匯至原告指定之大陸帳戶等語。
    原告聲請之證人戊○○到場亦證述稱96年10月間曾與被告乙○○完成二次新臺幣與人民幣之匯兌，金額分別為新臺幣25
    萬元及100 多萬元等語（參見卷186 頁）。據此可知，被告
    曾多次與原告及證人進行人民幣匯兌之交易。本件匯款新臺
    幣415 萬元，被告雖未依約完成匯兌，然原告既主張其與被
    告間之人民幣匯兌，均係於大陸地區將人民幣匯入原告指定
    之大陸帳戶，且係以第三人名義為之等語（參見卷67頁），
    則能否完成匯兌，事涉大陸地區第三人名義之行為，關係輾
    轉而複雜，被告此次未能依前例完成匯兌，是否即有詐騙原
    告之故意？尚難謂明。且依原告主張，被告事後已匯還原告
    人民幣18萬元，折算為新臺幣74萬7,000 元，並由被告丙○○簽立借據、本票等債權憑證交付原告，如被告自始即蓄意
    詐騙原告，當無於得手後再返還金錢與原告之理。至於原告
    雖提出其與被告乙○○之電話錄音譯文為證，依譯文內容固
    可證明被告乙○○曾與原告談論本件415 萬元匯兌之事，然
    譯文之內容均無法證明被告有何施用詐術詐騙原告之事實。
    此外，原告復未提出其他證據證明被告與原告進行人民幣匯
    兌之初，即係出於詐騙原告金錢之故意，原告徒以其最後一
    次匯款415 萬元與被告，被告未依往例將人民幣匯至原告指
    定之帳戶，即謂被告係共同以欺罔手段詐騙原告云云，尚難
    憑採。
六、綜上所述，原告既未能舉證證明其匯款415 萬元與被告進行
    人民幣匯兌交易，係遭被告共同以欺罔手段詐騙所致，則原
    告依民法第184 條第1 項、第185 條共同侵權行為之規定請
    求被告負連帶賠償責任，即屬無據，不應准許。原告假執行
    之聲請，因訴之駁回而失所附麗，應併與駁回。
七、本件事證已臻明確，兩造其餘主張陳述及所提之證據，均毋
    庸再予審酌，附此敘明。
八、訴訟費用負擔之依據：民事訴訟法第78條。
中    華    民    國    98    年    2     月    12    日
                  民事第三庭    法  官  許月珍
以上正本係照原本作成
如對本判決上訴，須於判決送達後20日內向本院提出上訴狀
中    華    民    國    98    年    2     月    17    日
                                書記官  劉昌明


司法院資訊處製作；財團法人民間司法改革基金會備份。
